臺灣高等法院高雄分院刑事判決　　　　 96年度上訴字第425號
上　訴　人　臺灣高雄地方法院檢察署檢察官
被　　　告　甲○○
選任辯護人　周村來律師
　　　　　　周元培律師
上列上訴人因被告違反臺灣地區與大陸地區人民關係條例案件，
不服臺灣高雄地方法院95年度訴字第3710號中華民國95年12月27
日第一審判決（起訴案號：臺灣高雄地方法院檢察署95年度偵字
第20887 號），提起上訴，本院判決如下：
     主  文
原判決撤銷。
甲○○共同意圖營利而違反不得使大陸地區人民非法進入臺灣地
區之規定，處有期徒刑貳年；緩刑伍年。並應於民國九十七年六
月三十日前向國庫支付新臺幣伍萬元。
     事  實
一、甲○○明知大陸地區人民未經許可，不得以非法方法入境臺
    灣地區，竟與姓名年籍不詳綽號「鬍鬚」之成年男子共同基
    於意圖營利並使大陸地區人民非法進入臺灣地區之犯意聯絡
    ，約定事成後甲○○可得新臺幣（下同）2 萬元之報酬，由
    綽號「鬍鬚」之成年男子從中安排欠缺結婚真意之甲○○前
    往大陸地區福建省，與同無結婚真意之大陸女子吳燕玲（另
    由檢察官為職權不起訴）結婚。甲○○（原審誤載為黃文玄
    ）即於民國93年6 月5 日出境赴大陸地區，並於同年月22日
    在大陸地區福建省福州市公證處，與同無結婚真意之大陸地
    區女子吳燕玲完成公證結婚之手續，而取得該公證處所核發
    之（2004）榕公證內民字第4230號公證書，嗣甲○○返回臺
    灣地區後，於93年6 月24日，持上開公證書至高雄縣政府警
    察局鳳山分局新甲派出所，填載「大陸地區人民進入臺灣地
    區保證書」，經派出所員警為實質審查後，連同填妥之「大
    陸地區人民入出臺灣地區申請書」等資料，向內政部警政署
    入出境管理局申請吳燕玲以配偶名義來臺團聚，經內政部警
    政署入出境管理局承辦人員為實質審查後，誤將臺灣地區許
    可證發予吳燕玲，吳燕玲乃於94年5 月11日自高雄國際機場
    非法進入臺灣地區，並四處打工，嗣於95年1 月15日，在基
    隆市○○路75號貴族理容院為警查獲，始知上情。
二、案經案經基隆市警察局第一分局報請臺灣基隆地方法院檢察
    署呈請臺灣高等法院檢察署令轉臺灣高雄地方法院檢察署檢
    察官偵查起訴。
     理  由
壹、證據能力部分：
    證人吳燕玲於警訊中之陳述，係被告以外之人於審判外之言
    詞陳述，為傳聞證據，惟當事人於本院審理中均同意作為證
    據，且本院審酌證人之警訊筆錄，客觀上並無意思不自由之
    情形，亦認為適當，依刑事訴訟法第159 條之5 第1 項之規
    定，本院認有證據能力。
貳、實體方面：
一、上開事實，業據被告甲○○（下稱被告）於原審及本院審理
    中坦承不諱，核與證人吳燕玲於警詢中證述相符（見臺灣基
    隆地方法院檢察署95年度偵字第1958號卷第7-11頁），並有
    財團法人海峽交流基金會證明書、結婚證明書、大陸地區人
    民入出臺灣地區申請書、大陸地區人民進入臺灣地區保證書
    影本、被告入出境查詢結果各1 份在卷可稽（見上開偵卷第
    12-15 頁、臺灣高雄地方法院檢察署95年度偵字第20887 號
    卷第8 頁），足見被告之自白，核與事實相符，堪信採為認
    定被告有罪之證據。本案事證明確，被告犯行洵堪認定，應
    依法論科。
二、按臺灣地區與大陸地區人民關係條例第79條第2 項，處罰違
    反同條例第15條第1 款所定「使大陸地區人民非法進入臺灣
    地區罪」，凡非經合法手續進入者皆包含之，若使大陸地區
    人民以假結婚真入境之脫法方式，進入臺灣地區，即該當本
    罪，自不以偷渡進入為限。查被告甲○○以上述假結婚之方
    式，使大陸地區女子吳燕玲得以團聚名義申請入境臺灣地區
    ，入境方式及手續形式雖均合法，惟實質上形同以非法手段
    使大陸地區人民進入臺灣地區，是被告此部分之犯行係違反
    上開條例第15條第1 款之規定；又被告因從中獲取2 萬元之
    報酬，則被告顯有以此為營利之意圖，自應依同條例第79條
    第2 項之規定論處。又被告與綽號「鬍鬚」之成年男子間，
    就共同使大陸地區女子吳燕玲非法進入台灣地區之犯行，有
    犯意聯絡及行為分擔，應為共同正犯。又查本件被告因一時
    經濟不佳而起貪念，觸犯本罪，固罪有應得，但被告確係受
    人之引誘，充當人頭而獲取區區之2 萬元報酬而已，本身並
    無重大之惡性，且所引進之大陸女子吳燕玲亦係因經濟狀況
    不佳而甘願來台工作，並無任何不法行為，是本院認被告之
    犯罪情狀，在客觀上足以引起一般同情，認為即予宣告法定
    低度刑期，猶嫌過重者，爰依刑法第59條規定酌量減輕其刑
    。
三、原審以被告罪證明確而為論罪科刑，固非無見；惟被告意圖
    營利而使大陸地區人民非法進入臺灣地區之行為，係犯臺灣
    地區與大陸地區人民關係條例第79條第2 項之意圖營利而非
    法使大陸地區人民進入臺灣地區罪，原審認係犯同條第1項
    之罪，尚有未洽。且原審變更檢察官起訴之上開適用法條而
    認係犯同條第1 項之罪，竟於審理程序中未告知當事人，亦
    未於判決書中論述，均有疏誤。檢察官據此上訴，指摘原判
    決此部分不當，為有理由，自應由本院將原判決撤銷改判。
    至於檢察官於上訴書中將原審所行之簡式審判程序（刑事訴
    訟法第273 條之1） 誤認為簡易判決處刑（刑事訴訟法第44
    9 條）乙事，因無關本案之罪刑認定，故不予論述。爰審酌
    被告為獲取不法利益，竟同意擔任人頭，以假結婚之方式使
    大陸人士以非法進入臺灣地區，造成大陸地區人民非法來台
    ，對台灣地區社會治安隱藏有潛在之危險，惟念被告係因一
    時失慮致犯本案，犯後坦承犯行，已見悔意，犯後態度良好
    等一切情狀，量處如主文第2 項所示之刑。
四、又查被告5 年內未曾因故意犯罪受有期徒刑以上刑之宣告，
    有臺灣高等法院被告前案紀錄表附卷可憑，其因一時經濟狀
    況不佳，失慮不周，致為本件犯行，歷此偵、審程序及刑之
    宣告後，應知所警惕，且被告目前從事漁航員，有進出港申
    請書1 紙足憑（見原審卷第15頁），已從事正當工作，應可
    信無再犯之虞，本院因認所宣告之刑以暫不執行為適當，予
    以宣告緩刑5 年，以啟自新。又本院考量被告因前開犯行，
    所獲不法利益為2 萬元，原審檢察官請求命被告支付之金額
    為5 萬元，且為確令被告記取教訓等情，併依刑法第74條第
    2 項第4 款，命被告應於民國97年6 月30日前向國庫支付新
    臺幣5 萬元。又「緩刑宣告，得斟酌情形，命犯罪行為人向
    國庫支付一定之金額。」、「該款事項得為民事強制執行執
    行名義。」刑法第74條第2 項第4 款、第4 項分別定有明文
    。是本院審酌被告犯罪所得利益、情節及社會所可能受害等
    情形，並命被告應於民國97年6 月30日前向國庫支付新臺幣
    5 萬元完畢。該命令自本判決確定時起，即得為民事強制執
    行之執行名義；且被告如拒不履行，依刑法第75條之1 第1
    項第4 款之規定，得為撤銷緩刑宣告之事由，一併指明。
據上論斷，應依刑事訴訟法第369 條第1 項前段、第364 條、第
299 條第1 項前段，臺灣地區與大陸地區人民關係條例第79條第
2 項，刑法第11條前段、第28條、第59條、第74條第1 項第1款
，第2 項第4 款，判決如主文。
本案經檢察官陳國全到庭執行職務。
中　　華　　民　　國　　96　　年　　4 　　月　　12　　日
                  刑事第四庭    審判長法  官  蕭權閔
                                      法  官  林水城
                                      法  官  吳進寶
以上正本證明與原本無異。
如不服本判決應於收受本判決後10日內向本院提出上訴書狀，其
未敘述上訴理由者，並得於提起上訴後10日內向本院補提理由書
狀（均須按他造當事人之人數附繕本）「切勿逕送上級法院」。
中　　華　　民　　國　　96　　年　　4 　　月　　12　　日
                                      書記官  林佳蓉
附錄本判決論罪科刑法條：
臺灣地區與大陸地區人民關係條例第15條
左列行為不得為之：
一、使大陸地區人民非法進入臺灣地區。
二、招攬臺灣地區人民未經許可使之進入大陸地區。
三、使大陸地區人民在臺灣地區從事未經許可或與許可目的不符
    之活動。
四、僱用或留用大陸地區人民在臺灣地區從事未經許可或與許可
    範圍不符之工作。
五、居間介紹他人為前款之行為。
臺灣地區與大陸地區人民關係條例第79條
違反第15條第1 款規定者，處1 年以上7 年以下有期徒刑，得併
科新臺幣100 萬元以下罰金。
意圖營利而犯前項之罪者，處3 年以上10年以下有期徒刑，得併
科新臺幣500 萬元以下罰金。
前二項之首謀者，處5 年以上有期徒刑，得併科新臺幣1 千萬元
以下罰金。
前三項之未遂犯罰之。
